【裁判字號】    99,簡上,61
【裁判日期】    990430
【裁判案由】    詐欺
【裁判全文】
臺灣基隆地方法院刑事判決              99年度簡上字第61號
上  訴  人  臺灣基隆地方法院檢察署檢察官
被      告  甲○○
上列上訴人因被告詐欺案件，不服中華民國99年1月29日本院99
年度基簡字第37號第一審刑事簡易判決（聲請簡易判決處刑書
案號：98年度偵字第5044號），提起上訴，及移送併案審理（臺
灣基隆地方法院檢察署99年度偵字第460號），本院管轄之第二
審合議庭判決如下：
    主  文
原判決撤銷。
甲○○幫助意圖為自己不法之所有，以詐術使人將本人之物交付
，處有拘役肆拾日，如易科罰金，以新臺幣壹仟元折算壹日。
    犯罪事實
一、甲○○明知金融機構帳戶為個人信用之表徵，復依一般社會
    生活經驗，可得預見任意提供自己或親人在金融機構開設之
    帳戶（含存摺、提款卡、密碼）供他人使用，可能幫助不法
    犯罪集團掩飾或隱匿犯罪所得之財物，仍不違背其本意，而
    基於幫助詐欺之不確定故意，於民國98年10月11日，在高雄
    市○○路之合作金庫銀行前，將其所開立之兆豐國際商業銀
    行港都分行帳號00000000000000號（下稱：兆豐銀行港都分
    行帳戶）及花旗銀行岡山分行帳號00000000000000號（下稱
    ：花旗銀行岡山分行帳戶）之存摺、提款卡及連同密碼，以
    對方於民國98年10月13日有領到薪資願意借甲○○新臺幣（
    下同）5,000 元繳房租為代價，而交付與真實姓名年籍不詳
    綽號「阿文」之成年男子，使「阿文」及其所組成之詐欺集
    團成員，得基於意圖為自己不法所有之詐欺取財犯意，為下
    列犯行：
  (一)98年10月11日在「尋夢園」網路聊天室佯稱係綽號「小彤」
    之女子，與簡志宏相約以2小時3,000元之代價援交，要求簡
    志宏至提款機前按其指示操作以確認身分之名義，致簡志宏
    陷於錯誤，而於98年10月11日晚間7時2分許，在臺中縣太平
    市○○○○街1 號之OK便利商店內之台新銀行提款機將9,987
    元匯至甲○○所有之兆豐銀行港都分行帳戶內，並於上開款
    項匯入帳戶後，旋即提領一空。
  (二)98年10月12日上午11時許佯稱為陳碧梅之朋友「董文美」，
    因家有急事要求借款，使陳碧梅陷於錯誤，於同日至臺北富
    邦商業銀行五股分行匯款30,000元至甲○○前開花旗銀行岡
    山分行帳戶內，並於上開款項匯入帳戶後，旋即提領一空。
二、案經臺中縣警察局太平分局報告臺灣基隆地方法院檢察署檢
    察官偵查後聲請以簡易判決處刑，及高雄縣政府警察局岡山
    分局報請臺灣基隆地臺灣基隆地方法院檢察署檢察官移送併
    案審理。
    理  由
壹、證據能力部分
    按被告以外之人於審判外之陳述雖不符刑事訴訟法第159 條
    之1至之4規定，而經當事人於審判程序同意作為證據，法院
    審酌該言詞陳述或書面陳述作成時之情況，認為適當者，亦
    得為證據；當事人、代理人或辯護人於法院調查證據時，知
    有刑事訴訟法第159條第1項不得為證據之情形，而未於言詞
    辯論終結前聲明異議者，視為有前項之同意，同法第159 條
    之5 定有明文。又該條立法意旨在於傳聞證據未經當事人之
    反對詰問予以核實，原則上先予排除，惟若當事人已放棄反
    對詰問權，於審判程序中表明同意該等傳聞證據可作為證據
    ；或於言詞辯論終結前未聲明異議，基於尊重當事人對傳聞
    證據之處分權，及證據資料愈豐富，愈有助於真實發見之理
    念，且強化言詞辯論主義，使訴訟程序得以順暢進行，上開
    傳聞證據亦均具有證據能力。準此，被告對公訴人所提證人
    即被害人簡志宏、陳碧梅於警詢時所為陳述，及本院以下所
    引用之各項文書證據，均表示沒有意見，復本院認其作成之
    情形並無不當之情形，經審酌後認為適當，故前開審判外之
    陳述均得為證據，合先敘明。
貳、實體部分
一、訊據被告陳碧梅固坦承有於前揭時、地一次交付兆豐銀行帳
    戶花旗銀行帳戶之存摺、提款卡、密碼與真實姓名年籍不詳
    綽號「阿文」之成年男子，惟辯稱：因阿文欲辦理薪資轉帳
    ，但銀行帳戶無法使用，阿文向伊表示，若伊願意借帳戶給
    他，阿文就願意借5,000 元給伊繳納房租，伊才交兆豐銀行
    及花旗銀行帳戶資料給阿文，伊並未幫助詐欺云云，經查：
  (一)被害人簡志宏、陳碧梅確實因誤信詐騙集團之上開詐術，因
    而分別於上揭時間匯款如前述所示款項至被告申請之兆豐銀
    行港都分行、花旗銀行岡山分行之事實，業據被害人即證人
    簡志宏、陳碧梅於警詢中指訴甚詳，並有簡志宏匯款之自動
    櫃員機交易明細表影本、陳碧梅匯款之匯款委託書、被告申
    辦之上開兆豐銀行、花旗銀行帳戶之客戶基本資料表、帳戶
    交易明細表、等在卷可憑，堪以認定被害人簡志宏、陳碧梅
    確有因被告提供其兆豐銀行港都分行、花旗銀行岡山分行帳
    戶供犯罪集團成員使用而遭詐欺，並匯款至被告所提供之前
    開帳戶內無訛。
  (二)被告固以前詞置辯，惟查：被告於本院審理中供稱：伊不知
    道阿文之真實姓名年籍及所住地址，只知道阿文係香港人等
    語（本院99年4月24日審判筆錄第3頁），而衡諸一般常情，
    任何人均可辦理金融帳戶存摺使用，如無正當理由，實無借
    用他人存摺使用之理，而金融存摺亦事關個人財產權益之保
    障，其專有性甚高，除非本人或與本人親密關係者，難認有
    何理由可自由流通使用該存摺，一般人均有妥為保管及防止
    他人任意使用之認識，縱特殊情況偶需交付他人使用，亦必
    深入瞭解用途及合理性，始予提供，且該等專有物品如落入
    不明人士手中，而未加以闡明正常用途，極易被利用為與財
    產有關之犯罪工具，此為吾人依一般生活認知所易於體察之
    常識，而被告甲○○於本院審理中自承伊並不知「阿文」之
    真實姓名年籍及所住地址，顯見其與「阿文」非謂熟稔，且
    被告亦為具有智識之成年人，對於帳戶資料不可輕易交付他
    人使用乙節，即無不知之理，且邇來以電話、手機簡訊通知
    中獎、刮刮樂、網路購物或其他類似之不法詐騙份子，為掩
    飾其等不法行徑，以避免執法人員循線查緝，經常利用他人
    存款帳戶、提款卡暨密碼，以確保犯罪所得免遭查獲，類此
    案件在社會上層出不窮，亦屢經報章雜誌及其他新聞媒體再
    三披露，亦為一般生活認知所應有之認識，是雖卷內事證並
    無積極證據證明被告知悉實施詐欺者將如何犯罪，而不能於
    本件認定被告有實施詐欺犯行之共同犯意聯絡；但被告既對
    交付自己金融帳戶予他人使用，可能遭持以從事財產犯罪有
    所認知，且將其銀行帳戶存摺、提款卡及密碼等物交付予他
    人，應有預見該收受帳戶之人所用之存摺、提款卡及密碼等
    物，應係用來作為非法之用，顯為被告所容忍及允許，且不
    違反被告之本意，被告自有幫助詐欺取財之未必故意甚明，
    是其所辯，洵無足採。
  (三)綜上，本件事證明確，被告犯行堪予認定，應依法論科。
參、論罪科刑
一、按幫助犯之成立，主觀上行為人須有幫助故意，客觀上須有
    幫助行為，意即須對於犯罪與正犯有共同之認識，而以幫助
    之意思，對於正犯資以助力，而未參與實施犯罪之行為者，
    最高法院75年度臺上字第1509號、88 年度臺上字第1270 號
    判決意旨參照。本件被告將其存摺、金融卡、密碼等物交付
    與「阿文」轉供詐欺集團使用，使該詐欺集團作為對被害人
    簡志宏、陳碧梅實行詐欺取財犯罪之取款工具，顯係基於幫
    助他人實行詐欺取財犯罪之犯意，且所為提供金融帳戶之行
    為，亦屬刑法詐欺罪構成要件以外之行為，是核被告甲○○
    所為，係犯刑法第30條第1 項、刑法第339 條第1 項之幫助
    詐欺取財罪。被告行為僅止於幫助，爰依刑法第30條第2 項
    規定，按正犯之刑減輕之。被告以一次提供兆豐銀行港都分
    行、花旗銀行岡山分行帳戶之幫助行為，同時幫助詐欺集團
    詐得前揭被害人簡志宏、陳碧梅之財物，係一行為而觸犯數
    個幫助詐欺取財既遂罪，為想像競合犯，應從一幫助詐欺取
    財既遂罪處斷，故被害人陳碧梅將款項匯入被告花旗銀行岡
    山分行帳戶之部分，雖亦未據檢察官聲請簡易判決處刑，惟
    與聲請簡易判決處刑部分有想像競合犯關係，與原審認定之
    事實屬法律上同一行為，應為聲請簡易判決處刑之效力所及
    ，本院自得併予審理。
三、原審以被告罪證明確，予以論罪科刑，固非無見，惟原審就
    移送併辦部分未及審酌，自有未洽。檢察官上訴意旨指摘原
    判決不當，為有理由，自應由本院撤銷原審判決，另為判決
    。爰審酌被告為圖不法利益，提供帳戶予不法詐騙分子使用
    ，致被害人受有嚴重損害，並使犯罪追查趨於複雜，影響社
    會正常交易安全及秩序非微，法治觀念顯有偏差，暨衡及被
    告並無前科之素行、交付幫助詐欺帳戶之數量、被害之人數
    、幫助詐騙之金額暨其犯後之態度等一切情狀，量處如主文
    所示之刑，並諭知易科罰金之折算標準。又被告提供予犯罪
    集團成員使用之兆豐銀行港都分行、花旗銀行岡山分行帳戶
    之存摺、金融卡等物，因未扣案，無從證明現猶存在，為免
    將來執行發現困難，爰不另為沒收之諭知，一併敘明。
據上論斷，應依刑事訴訟法第455 條之1 第1 項、第3 項、第36
9條第1項前段、第364條、第299條第1 項前段，刑法第30條、第
339條第1項、第55條、第41條第1 項前段，刑法施行法第1 條之
1，判決如主文。
本案經檢察官乙○○到庭執行職務。
中    華    民    國    99    年    4     月    30    日
                  刑事第四庭審判長法    官    齊  潔
                                  法    官    王慧惠
                                  法    官    周霙蘭
以上正本證明與原本無異。
本件判決不得上訴。
中    華    民    國    99    年    4     月    30    日
                                  書 記 官    莊智凱

司法院資訊處製作；財團法人民間司法改革基金會備份。
